【裁判字號】    99,交聲,166
【裁判日期】    990712
【裁判案由】    違反道路交通管理處罰條例聲明異議
【裁判全文】
臺灣苗栗地方法院交通事件裁定         99年度交聲字第166號
處分機關  交通部公路總局新竹區監理所苗栗監理站
異  議  人
即受處分人  甲○○
上列異議人即受處分人因違反道路交通管理處罰條例案件，對於
交通部公路總局新竹區監理所苗栗監理站於民國99年3 月29日所
為之竹監苗字第裁54-F00000000號處分（原舉發案號：苗縣警交
字第F00000000 號），聲明異議，本院裁定如下：
    主  文
異議駁回。
    理  由
一、原處分意旨略以：異議人即受處分人甲○○於民國99年3 月
    29日12時17分許，騎乘車牌號碼892-GMD 號重型機車行經苗
    栗縣竹南鎮○○路佳北二街口處，為苗栗縣警察局竹南分局
    交通事故處理小組警員攔停舉發「闖紅燈（直行）」違規；
    嗣異議人於舉發通知單所載期限內到案表示不服舉發，經函
    請原舉發單位調查結果，仍認異議人確有前開違規行為，乃
    依道路交通管理處罰條例第53條第1 項、第63條第1 項第3
    款暨違反道路交通管理事件統一裁罰基準及處理細則第41條
    第4 項規定，於99年5 月4 日裁處異議人罰鍰共計新臺幣（
    下同）1,800 元，並記違規點數3 點，原處分並無不法等語
    。
二、異議意旨略以：1.竹南分局回函云：無科學儀器取得證據資
    料為謊言，佳北二街共有5 個監視器，監視器不是科學儀器
    嗎？2.又再次回函時又變有監視器了，但保存期限已過，依
    交通組受過專業取締訓練，應立即調閱監視器，怎會回函無
    科學儀器取得證據呢？3.本人趕12點前至醫院就醫，當天發
    燒、拉肚子，所以沒注意到到底是紅燈還是綠燈，故攔下當
    時立即主張要調閱監視器。4.本人燒燒、拉肚子，情急之下
    ，實無法注意到是紅燈或綠燈，依緊急避難可闖紅燈，除卻
    違法。5.按無證據舉證行為人違法時，即依有利行為人之主
    張，為此向法院聲明異議，請求撤銷原處分等語。
三、按汽車駕駛人，行經有燈光號誌管制之交岔路口闖紅燈，處
    新臺幣1,800 元以上5,400 元以下罰鍰，又汽車駕駛人，有
    違反道路交通管理處罰條例第53條情形者，除依原條款處罰
    鍰外，並記違規點數3 點，道路交通管理處罰條例第53條第
    1 項、第63條第1 項第3 款，分別定有明文。而道路交通管
    理處罰條例所稱之汽車，依該條例第3 條第8 款規定，係包
    括機器腳踏車在內。
四、經查：
(一)、異議人對於在上揭時、地騎乘車牌號碼892-GMD 號重型機車
    為警攔停之事實，並不否認，且有原舉發單位即苗栗縣警察
    局苗縣警交字第F00000000 號舉發違反道路交通管理事件通
    知單1 份在卷足稽。而上開舉發通知單之「收受通知聯者簽
    章」欄上有異議人按捺指印為憑，復經異議人於99年7 月2
    日本院調查時陳述在卷，堪認上開舉發通知單業經異議人收
    受無誤，先予敘明。
(二)、次依證人即本件舉發警員張金龍到庭具結證稱：「當時在交
    通稽查，我是騎機車，行經竹南鎮○○路與龍山路口，未到
    路口時，我這邊光復路是綠燈，發現一輛機車從龍山路往頭
    份即東方的方向闖紅燈，我右轉馬上追上前去，他在龍山路
    、佳北二街又闖第二個紅燈，我加速追上前去，在靠近佳北
    三街處將對方攔停，對方表示他沒有闖紅燈，要求要調閱監
    視器」、「（當時你的職務是否包括取締交通違規？）是」
    、「（本件異議人闖越幾個紅燈？）2 個」、「（異議人被
    攔下來之後做何表示？有無表示其身體不適或者燈號是閃光
    紅燈？）沒有，他否認他有闖紅燈」、「（你的視力多少？
    ）雙眼裸視0.8 」、「（當時龍山路的車流量如何？）沒有
    很多，稀稀疏疏的，沒有一輛接著一輛」、「（行進當中是
    否只看到異議人之車輛於紅燈亮起時經過？）是，沒有其他
    車」、「（當時天候及光線如何？）晴天，是中午，很亮」
    、「（你跟異議人的車間，有無遮蔽物，或者因光線不明而
    有誤認異議人車輛或燈號之可能？）沒有」、「（有無樹擋
    住？）無」、「（該路口有無監視器錄影？）龍山路與光復
    路口的監視器，錄影畫面已逾時，被覆蓋了；佳北二街口與
    龍山路的，則太老舊，而故障」、「（攔停異議人時有無錄
    音？）我有錄音，但是異議人否認闖紅燈」、「（異議人車
    速？）未留意，他一起步就蠻快的」、「（有無超過4、50
    以上？）未注意、「（該路口之號誌燈有無故障之情形？）
    無。」等語（見本院99年7 月2 日訊問筆錄），並有證人提
    出之交通違規現場圖1 份及現場照片4 張（見本院卷第34至
    36頁）以資佐證。衡諸證人張金龍係依法執行公務之人員，
    經到庭具結，證述其等攔停舉發經過，對異議人所騎乘上開
    重型機車如何闖紅燈之舉發過程的證述，連續而完整，顯見
    證人等對舉發當時之記憶深刻，且證人與異議人素不相識，
    並無宿怨，亦無仇隙，應無甘冒自身觸犯偽證罪之風險而設
    詞誣攀之理。而依卷內證據資料並無任何積極證據足以證明
    證人上開證詞係屬虛偽，亦無足以令人顯信證人等證述為不
    可採之品性證據或前科證據存在，本院自不得僅以證人為本
    件掣單告發異議人之員警而全盤抹煞其在訴訟上所具有之證
    人資格及其證言之證明力，故其等證言應堪採信。
(三)、又鑑於交通違規事實往往驟然而現、稍縱即逝，若硬性要求
    舉發員警不分違規情節，一律必須預留證據，俾便事後提出
    供法院審酌，除有現實技術可行性之困難外，勢將大幅提高
    交通管理之行政成本，並嚴重削弱道路交通管理之行政效能
    ，此絕非立法者制定道路交通管理法規之本意。是舉發單位
    雖未能提出異議人違規照片或攝影畫面供異議人檢視，然當
    場舉發交通違規並不以攝影或照相存證為其要件，亦不以舉
    發錄影或照片為唯一之證明方法，若舉發員警係親眼見聞違
    規經過，並經以證人之身分具結後為證述，此證人證詞仍不
    失為證明方法之一種。本件既經證人張金龍到庭具結，證述
    其等攔停舉發經過，確認異議人確有行經有燈光號誌管制之
    交岔路口闖紅燈之違規事實，則其等所為證言應屬可信，業
    如前述。
(四)、再按因避免自己或他人生命、身體、自由、名譽或財產之緊
    急危難而出於不得已之行為，不予處罰，行政罰法第13條前
    項固定有明文，惟該法定阻卻違法事由之要件，其一為緊急
    危難狀態之存在，其二為實行緊急避難行為在客觀上必須係
    不得已者，且其主觀上必須出於救助之意思。而所謂「出於
    不得已之行為」，必須通過比例原則之檢驗，亦即其避難行
    為之目的須適當、所採取之措施應屬唯一且必要，亦應選擇
    造成損害最小之方式為之。異議人雖辯稱其係趕12點前至醫
    院就醫，當天發燒、拉肚子，沒注意到到底是紅燈還是綠燈
    云云，並提出為恭紀念醫院99年3 月29日出具之診斷證明書
    及藥袋1 紙以資佐證。然查，異議人當日看診之科別係為「
    家庭醫學科」，衡諸常情，倘異議人之情況危急需急救時，
    應立即採以急診之方式，詎異議人並未為之，仍等候至下午
    2 時許始完成看診，足徵當時異議人縱有急性腸胃炎之情事
    ，亦難認有何緊急危難狀態。參以異議人陳稱從舉發地點至
    為恭醫院需3 分半鐘，而其遭舉發
    本件違規之時間為12時17分許，可知異議人於連續闖越2 個
    紅燈後，縱未為警攔停，亦無法順利趕赴12點之門診；則以
    異議人違規當時所處情勢觀之，異議人駕車闖越紅燈之行為
    ，並非救助其身體緊急危難之唯一且必要之方式，異議人尚
    得選擇至未有時間限制之急診就醫，不必然須闖越紅燈以趕
    赴12點之門診。況異議人該闖紅燈之違規行為勢將影響道路
    交通安全，甚至可能造成其他用路人生命、身體之潛在危險
    ，核與行政罰法第13條所定之緊急避難阻卻違法事由之行政
    法理並不相符，不得作為其為阻卻本件交通違規行為之事由
    。
(五)、另交通警員掣單舉發違反道路交通管理處罰條例所列之違規
    事實，本質上為行政處分，係公務員基於職務上權力，依法
    就特定之具體事件所為具公法上效果之單方行政行為，基於
    公務員為公法上行為具有公信力之原則，該行政處分當可被
    推定為有效，且本件查無任何證據足資證明執勤員警有何捏
    造事實違法取締之不法情事，則執勤員警本其維護交通秩序
    、安全職責所為之舉發，自應受到合法、正確之推定。況異
    議人於99年6 月24日本院調查時亦自承其確有闖紅燈之違規
    事實（見本院卷第31頁），參酌本件舉發違規時間係在上午
    12時17分許，日間光線尚屬明亮之際，車流量不多，因認證
    人尚無誤判之虞，異議人所為之指摘，經核並無依據。據此
    ，異議人有於上述時、地駕車行經有燈光號誌管制之交岔路
    口闖紅燈行為，且經合法舉發一事應堪認定，本件事證明確
    ，應依法論科。
五、綜上所述，本件異議人為「趕赴門診」而闖紅燈，尚難認危
    難已發生，自與緊急避難之要件不相符合。異議人既有前揭
    於行經有燈光號誌管制之交岔闖紅燈之違規行為，原處分機
    關依道路交通管理處罰條例第53條第1 項、第63條第1 項第
    3 款之規定及違反道路交通管理事件統一裁罰基準表，裁處
    異議人罰鍰1,800 元，並記違規點數3 點，核無違法或不當
    之情事，聲明異議意旨僅執前詞，任意指摘原處分，並無理
    由，應予駁回。
六、據上論斷，應依道路交通管理處罰條例第87條第2 項，道路
    交通案件處理辦法第19條，裁定如主文。
中    華    民    國    99    年    7     月    12    日
                  交通法庭  法  官  周靜妮
以上正本證明與原本無異。
如不服本裁定應於送達後5 日內向本院提出抗告狀。
                            書記官  巫  穎
中    華    民    國    99    年    7     月    12   日

司法院資訊處製作；財團法人民間司法改革基金會備份。
